【裁判字號】    99,訴,674
【裁判日期】    990819
【裁判案由】    損害賠償
【裁判全文】
臺灣桃園地方法院民事判決               99年度訴字第674號
原      告  乙○○
訴訟代理人  丙○○
被      告  甲○○
上列當事人間請求損害賠償事件，原告於刑事訴訟程序提起附帶
民事訴訟（本院99年度民簡上附民字第2 號），並經刑事庭裁定
移送，本院於民國99年7 月22日言詞辯論終結，判決如下：
    主  文
被告應給付原告新臺幣參拾柒萬玖仟伍佰貳拾元，及自民國九十
九年一月二十二日起至清償日止，按週年利率百分之五計算之利
息。
原告其餘之訴駁回。
訴訟費用由被告負擔五分之一，餘由原告負擔。
本判決第一項得假執行。
原告其餘假執行之聲請駁回。
    事  實  及  理  由
壹、程序方面：原告起訴原主張被告應給付伊醫療費用新臺幣（
    下同）24,668元、工作損失448,800 元及精神慰撫金1,600,
    000 元，嗣不請求醫療費用部分，而減縮為如後述金額，合
    於民事訴訟法第255 條第1 項第3 款之規定，應予准許，核
    先敘明。
貳、實體方面：
一、原告起訴主張：被告甲○○於民國97年8 月10日上午9 時28
    分許，駕駛車牌號碼為568-NU號營業小客車，沿桃園縣平鎮
    市○○路○段由北往南方向行駛，行經中豐路一段與關西路
    口時，疏未注意車前狀況及未依速限行駛，適伊於同一時、
    地，乘坐由友人陳建君所駕駛3396-KA 自小客車沿中豐路一
    段由南往北方向欲左轉西行進入該路口，因閃避不及而撞擊
    被告上開車輛前保險桿，致伊受有右手肱骨近端骨折、右臂
    神經叢損傷等傷害。被告之刑事責任部分，業經法院判處有
    期徒刑2 月在案，自應依侵權行為規定，負損害賠償責任。
    伊因而支出醫療費用為24,668元（已與陳建君達成和解，由
    陳建君之額險公司理賠2 年期間全數之醫療費用，不再重覆
    向被告請求，如前所述）；又伊於受傷前任職於中壢客運公
    司，擔任司機，每日工資為1,632 元，其因受傷請病假無法
    工作，期間計275 日，工作損失為448,800 元（計算式：1,
    632 元×27 5＝448,800 元）；再者，伊因所受此傷害，精
    神受有痛苦，請求1,600,000 元之精神慰撫金，伊所受之上
    開損害合計為2,048,800 元。查本事故經行車事故鑑定委員
    會鑑定意見，雖認陳建君轉彎車未讓直行車先行為肇事主因
    ，惟實際上被告速度過快不及煞停責任亦非淺，認與有過失
    比例以70% 計算過高，有失允當。爰依侵權行為之法律關係
    ，請求被告應給付伊2,048,800 元及自起訴狀繕本送達翌日
    起算法定遲延利息，並願供擔保為假執行之判決。
二、被告則以：對於原告工資損失無意見，但懷疑原告有提前返
    回職場工作，並無實際請假，另依前述鑑定意見認伊僅係肇
    事次因，伊之過失比例應為30% ，而陳建君過失比例為70 %
    ，而陳建君為原告之使用人，原告所得請求之數額應受此過
    失比例之限制，且原告請求之精神慰撫金過高，伊僅能負擔
    100,000 元等語置辯，聲明求為駁回原告之訴。
三、原告主張被告於97年8 月10日上午9 時28分許，駕駛車牌號
    碼為568-NU號營業小客車，沿桃園縣平鎮市○○路○段由北
    往南方向行駛，行經中豐路一段與關西路口時，疏未注意車
    前狀況及未依速限行駛，適伊於同一時、地，乘坐由友人陳
    建君所駕駛3396-KA 自小客車沿中豐路一段由南往北方向欲
    左轉西行進入該路口，因閃避不及而撞擊被告上開車輛前保
    險桿，致伊受有右手肱骨近端骨折、右臂神經叢損傷等傷害
    等情，業經原告請求引用刑事庭卷證，而經本院依職權調取
    本院98年度壢交簡字第1421號、99年度交簡上字第2 號被告
    過失傷害等之刑事全卷所附之交通事故調查筆錄、現場圖、
    調查報告表、現場照片、診斷證明書查明屬實。又被告上開
    疏未注意致發生本件事故之情事，經刑事庭調查結果，亦認
    被告有過失而依過失傷害罪判處有期徒刑2 月確定，亦有本
    院98年度壢交簡字第1421號刑事簡易判決（99年度交簡上字
    第2 號撤回上訴而告確定）在卷可稽，則原告此部分主張之
    事實，可堪認為真實。
四、按因故意或過失，不法侵害他人之權利者，負損害賠償責任
    ；汽車、機車或其他非依軌道行駛之動力車輛，在使用中加
    損害於他人者，駕駛人應賠償因此所生之損害。不法侵害他
    人之身體或健康者，對於被害人因此喪失或減少勞動能力或
    增加生活上之需要時，應負損害賠償責任。不法侵害他人之
    身體、健康，被害人雖非財產上之損害，亦得請求賠償相當
    之金額。民法第184 條第1 項前段、第193 條第1 項、第19
    5 條第1 項前段分別定有明文。查被告駕駛上開自用小客車
    過失不法撞傷原告，既如前述，依法自應負賠償責任。則原
    告依上開條文規定，請求被告賠償財產及非財產上之損害，
    即屬有據，茲就原告請求賠償之項目及金額，是否准許，則
    分述如後：
(一)、工作損失部分：
    原告主張其因本件事故受傷，導致其右手肱骨近端骨折、右
    臂神經叢等傷害，並有右肩脫臼之情形，而於事故發生時曾
    住院4 日，業據其提出長庚醫院、壢新醫院之診斷證明書為
    憑。又原告主張因受此傷害，而無法工作275 日（97年8 月
    11日起至98年5 月15日止），業據其提出所任職中壢汽車客
    運股份有限公司中客證字第012 號之證明書為憑，而以原告
    原有之工作為駕駛客運往來之司機，手部職司車輛方向之掌
    控，手能否正常使力，確實關係駕駛大眾運輸交通之安全，
    參諸原告所受上開傷害，及前述診斷證明書中均載明需繼續
    追蹤治療，是原告依此請上開病假，且為所任職之公司照准
    ，應認尚屬必要，而此期間，自受有薪資收入減少之損失，
    亦有其提出98年5 月至9 月之薪資證明單為憑，其中98年5
    月之薪資確較其餘月份短少約1 半左右，而其餘月份彼此則
    較無差距，並與本院依職權查詢原告96、97年之稅務電子閘
    門資料，其於97年之薪資收入確實較96年間短少，堪信其確
    員因病在假休養，被告空言抗辯有見到原告於受傷後早已返
    還客運公司駕車等節，顯與前開事實不符，而難採信。而原
    告於事故發生時任職中壢客運股份有限公司，每日薪資為1,
    632 元，亦有其所提出各類所得扣繳憑單為據，被告對此亦
    不否認，是其請求依此計算之實際工作損失，尚屬合理，是
    其請求工作損失448,800 元，應予准許。
(二)、精神慰撫金部分：
    查原告因系爭事故受有前開傷害，造成身體未復原前之相當
    期間無法工作，其為家庭經濟支柱，是其精神上遭受重大痛
    苦乃屬必然，是其主張精神上受有莫大痛苦，可堪認定。又
    原告於事故發生時為43歲，高中畢業，擔任客運公司司機，
    每月收入約5 萬元，96、97年年收入各為464,484 元、342,
    889 元，名下無其餘財產；而被告41歲，高職畢業，駕駛營
    業自小客車為業，每月收入約為2 、3 萬元，96、97年年收
    入雖各申報為5,856 元、948 元（包含於生物科技股份有限
    公司執行業務所得），惟名下尚有汽車1 輛、且有1 筆投資
    房屋1 筆等，除據兩造陳述屬實，並有本院依職權調閱兩造
    稅務電子閘門資料查詢表在卷可參，及上述刑事卷全卷資料
    可憑，則以兩造之身分地位、學歷、經濟能力，復斟酌原告
    經此車禍所受傷害等具體情狀，認原告所得請求之精神慰撫
    金以500,000 元為適當，逾此部分之請求不應准之。
(三)、據上，原告得請求被告賠償之金額為948,800 元（計算式：
    工作損失448,800 元＋精神慰撫金500,000 元＝948,800 元
    ）。
五、按損害之發生或擴大，被害人與有過失者，法院得減輕賠償
    金額，或免除之；此項規定，於被害人之代理人或使用人與
    有過失者準用之，為民法第217 條第1 項及第3 項所明定。
    又駕駛機車有過失致坐於後座之人被他人駕駛之車撞死或撞
    傷，後座之人係因藉駕駛人之載送而擴大其活動範圍，駕駛
    人為之駕駛機車，應認係後座之人之使用人，而得依民法第
    224 條、第217 條之規定減輕賠償金額，最高法院74年台上
    字第1170號判例要旨可資參照。本件原告係搭乘其友人陳建
    君之自小客車，其藉由陳建君之載送而擴大其活動範圍，則
    應認陳建君係原告之使用人，並有過失相抵之適用。本院斟
    酌陳建君所駕駛自用小客車，行經於前述行車管制號正常運
    作之交岔路口，屬左轉彎車，應讓對向直行車先行，且由現
    場照片觀之，於該路口停等時，對向車道並無任何遮蔽視線
    之物品，且動線非屬彎曲無法見到對向車況之情形，惟其仍
    於見有被告駕駛營業小客車，直行且無減速之情形下貿然左
    轉，未讓直行車先行等情狀，認過失比例以陳建君6/10，被
    告4/10比例為適當，依此比例計算結果，原告得請求之金額
    為379,520 元（計算式948,800 元×4/10=379,520）。
六、從而，原告依侵權行為之法律關係，請求被告給付原告379,
    520 元，及自起訴狀繕本送達翌日，即99年1 月22日起至清
    償日止，按年息5%計算之利息，洵屬正當，應予准許；至其
    逾此範圍之請求，即非有據，應予駁回。又本件所命給付之
    金額未逾500,000 元，依民事訴訟法第389 條第1 項第5 款
    之規定，爰依職權宣告假執行。另原告陳明願供擔保聲請宣
    告假執行，關於其敗訴部分，假執行之聲請失所附麗，應予
    駁回。
七、本件事證已臻明確，兩造其餘主張、抗辯及所用之攻擊、防
    禦方法，核與本判決之結果不生影響，爰不一一論述，附此
    敘明。
據上論結，本件原告之訴為一部有理由，一部無理由，依民事訴
訟法第79條、第389條第1項第5款，判決如主文。
中    華    民    國    99    年    8     月    19    日
                        民事第三庭  法  官  陳筱蓉
上為正本係照原本作成
如對本判決上訴，須於判決送達後20日內向本院提出上訴狀
中    華    民    國    99    年    8     月    19    日
                                    書記官  蔡佩媛

司法院資訊處製作；財團法人民間司法改革基金會備份。
